【裁判字號】    97,交聲,52
【裁判日期】    970519
【裁判案由】    違反道路交通管理處罰條例聲明異議
【裁判全文】
臺灣新竹地方法院交通事件裁定          97年度交聲字第52號
原處分機關  交通部公路總局新竹區監理所
異  議  人
即受處分人  乙○○
上列異議人即受處分人因違反道路交通管理處罰條例案件，對於
交通部公路總局新竹區監理所96年12月24日所為之竹監自字第裁
50—DB0000000 號裁決書聲明異議，本院裁定如下：
    主  文
異議駁回。
    理  由
一、按受處分人，不服主管機關所為之處分，得於接到裁決書之
    翌日起20日內，向管轄地方法院聲明異議；又交通法庭認為
    聲明異議無理由者，應以裁定駁回之，道路交通管理處罰條
    例第87條第1 項、道路交通案件處理辦法第19條分別定有明
    文。
二、次按行車管制號誌之圓形紅燈，係車輛面對圓形紅燈表示禁
    止通行，不得超越停止線或進入路口，此為道路交通標誌標
    線號誌設置規則第206 條第5 款定有明文。又汽車駕駛人，
    行經有燈光號誌管制之交岔路口闖紅燈者，處新臺幣1800元
    以上5400元以下罰鍰；汽車駕駛人有同條例第53條情形者，
    除依原條款處罰鍰外，並予記違規點數3 點，此分別為道路
    交通管理處罰條例第53條及第63條第1 項第3 款定有明文。
三、原處分意旨略以：異議人即受處分人乙○○駕駛魏淑惠所有
    之車牌號碼V6—0750號自用小客車，於民國96年11月8 日10
    時45分許，行經桃園縣中壢市○○○路、永福路口時，有駕
    車行經有燈光號誌管制之交岔路口闖紅燈之行為，經桃園縣
    政府警察局中壢分局自強派出所巡佐員警甲○○當場攔停，
    以受處分人有違反道路交通管理處罰條例第53條第1 項規定
    之事實掣單舉發，受處分人於應到案日期前提出申訴，經原
    處分機關函詢原舉發單位結果，仍認受處分人確有前開違規
    行為，乃依道路交通管理處罰條例第53條第1 項之規定，於
    96年12月24日以竹監自字第裁50—DB0000000 號裁決書裁處
    受處分人罰鍰新臺幣（下同）2700元，並依同條例第63條第
    1 項第3 款記違規點數3 點。受處分人於96年12月24日收受
    前揭裁決書後，於97年1 月14日聲明異議。
四、聲明異議意旨略以：當時我是行經該被舉發之地點，跟隨前
    車左轉（車距大概半個車身），才被警察攔下來，說我闖紅
    燈，我有跟警察說我是隨前車左轉，警察說前車已經開遠，
    要攔下已不可能，隨後才改口說我是闖紅燈。當時在左轉之
    後，我有先讓警車出來，因為警車是從加油站出來，警察沒
    有在第一時間就示意我路邊停車，是在行駛數公尺後，才由
    坐在副駕駛座之員警示意我停車。後來我常常經過那個路口
    ，發現在加油站裡面，在白天要去判斷路口之紅綠燈燈號是
    紅燈還是綠燈，其實是很難的，而且又相隔2、30 公尺，中
    間又有分隔島，在燈號有秒差的情況下，員警又如何能區別
    闖黃燈或闖紅燈，爰依法聲明異議，請求撤銷原處分等語。
五、經查：本件異議人即受處分人乙○○駕駛魏淑惠所有之車牌
    號碼V6—0750號自用小客車，於96年11月8 日10時45分許，
    行經桃園縣中壢市○○○路與永福路口時，有駕車行經有燈
    光號誌管制之交岔路口闖紅燈之違規行為等情，業據證人即
    當場舉發之巡佐甲○○於本院調查時到庭具結後證稱：當天
    我們簽完銀行巡邏表之後上車，我坐在副駕駛座。車子一起
    步，那個路口剛好是紅燈，那個路口是往環中東路與永福路
    口，當時燈號是紅燈，我跟異議人是對向，當時永福路口是
    綠燈，異議人就直接左轉，因為是紅燈左轉，我們就從永福
    路右轉，嗚警笛叫他右邊停車，告訴異議人，闖紅燈了，異
    議人搖下車窗，他說他趕時間，不好意思，我就請他出示駕
    照、行照，就依規定告發。（當時你們的警車有沒有從加油
    站出來？）沒有。（當時你有看到另外一部警車從加油站出
    來嗎？）沒有。（是沒有注意還是沒有？）沒有。（當時在
    異議人前方有沒有其他的車輛已經左轉？）我沒有看到。（
    當時你們車子的行進方向，跟異議人還沒有左轉之前的行進
    方向是對向嗎？）是。（你們的警車在停紅燈時，是該車道
    的第一部車嗎？）是。（對異議人說當時警員有說前車已經
    跑遠，根本追不到，這點有沒有意見？）我沒有說。當時並
    沒有兩部警車，就我們一部警車，我們超越他後，鳴警笛叫
    他停車等語明確，並有前開桃園縣政府警察局桃警局交字第
    DB0000000 號舉發違反道路交通管理事件通知單及交通部公
    路總局新竹區監理所竹監自字第裁50—DB0000000 號違反道
    路交通管理事件裁決書各1 份在卷足按。而交通警員掣單舉
    發違反道路交通管理處罰條例所列之違規事實，本質上為行
    政處分，係公務員基於職務上權力，依法就特定之具體事件
    所為具有公法上效果之單方行政行為，基於公務員為公法上
    行為具有公信力之原則，該行政處分當可被推定為真正，其
    據以依法處分之事實亦應認定為正確無誤。另依道路交通管
    理處罰條例科處行政罰事件，依據公法爭議之舉證責任分配
    法則，固應先由行政機關就其業已履踐相關正當法律程序，
    以及人民應受處罰之客觀違反法令行為，負證明之責，受處
    罰人就行政機關已為相當證明之前開事項，若主張欠缺主觀
    歸責條件或為其他抗辯，亦須就其所辯提出反證。惟行政機
    關對於前開應為舉證事項，並非不得以執行查察取締勤務人
    員，依據調查人證之程序，使就親歷事實提供不可替代之證
    明方法。受處罰人就該證人所述見聞經過之真實性倘有質疑
    ，除依法定交互詢問程序加以檢驗外，亦不得僅因證人之個
    人身分、地位或與當事人之關係而謂其不得作證，或憑己意
    指為必須代以其他特定之證據方法，此在證人業已具結願依
    偽證罰則擔保證言可信之場合，尤屬當然。本件異議人既未
    就執勤員警之舉發有誤提出相關證據以供調查，本院復查無
    何證據足資證明證人甲○○有捏造事實違法取締之情事，則
    執勤警員本其維護交通秩序、公眾安全職責所為之舉發，自
    應受到合法、正確之推定。況且證人甲○○與異議人素不相
    識，復無怨隙，應無甘冒觸犯偽證之罪責，故意構詞誣陷異
    議人之必要。再者，異議人亦自承：（你轉彎的時候，你的
    車行方向燈號是甚麼？）因為我要注意與前車的距離，所以
    轉彎當時我沒有注意燈號。（你可以確定轉彎當時通過你的
    車行方向的停止線時，燈號是綠燈嗎？）不確定。（所以你
    是看到前車左轉，你就跟著左轉嗎？）是。但是我還沒有到
    路口之前，我看到的確實不是紅燈等語在卷，足見異議人當
    時係跟隨前車左轉，在轉彎通過路口停止線之一瞬間，並未
    注意該路口之燈號為何至明。而有燈光號誌管制之交岔路口
    ，其紅燈、綠燈或黃燈之燈號本就是經過一定秒數後變換，
    異議人在尚未經過該路口時縱使看到前方路口處燈號為綠燈
    ，又如何能確定在其通過路口之際，燈號不會已然變換成紅
    燈？又執勤員警所駕駛之警車於舉發當時並非從加油站駛出
    等情，已如前述，而舉發當時視線良好，並未下雨，燈號亦
    無故障等情，為異議人所不否認，從而行駛在對向車道又是
    第一部車之警車上的證人甲○○當無誤認之可能。是以應認
    證人甲○○前揭所為證述內容，確為實情，堪予採信。
六、綜上所述，異議人前揭所辯難認可採，本案事證明確，其確
    有於前揭時、地行經有燈光號誌管制之交岔路口闖越紅燈之
    違規事實，堪以認定。從而原處分機關依道路交通管理處罰
    條例第53條第1 項及第63條第1 項第3 款之規定，裁處罰鍰
    2700元，並記違規點數3 點，核無違誤。本件異議人之異議
    為無理由，自應將其異議駁回。
據上論斷，應依道路交通案件處理辦法第19條，裁定如主文。
中    華    民    國    97    年    5     月    19    日
                  交通法庭    法  官   楊惠芬
以上正本證明與原本無異。
如不服本裁定，應於裁定送達後5日內向本院提出抗告狀。
中    華    民    國    97    年    5     月    19    日
                              書記官   張懿中


司法院資訊處製作；財團法人民間司法改革基金會備份。
